臺灣高等法院高雄分院刑事判決　　　　 94年度上訴字第465號
上　訴　人
即　被　告　丙○○
指定辯護人　本院公設辯護人　孫妙岑
上列上訴人因強盜案件，不服臺灣高雄地方法院93年度訴字第33
46號中華民國94年2 月14日第一審判決（起訴案號：臺灣高雄地
方法院檢察署93年度偵字第23594 號），提起上訴，本院判決如
下：
     主  文
上訴駁回。
     事  實
一、丙○○因缺錢花用，竟意圖為自己不法之所有，於民國93年
    11月22日早上，將其所有客觀上足以威脅人之生命、身體安
    全之水果刀1 支置於身上，獨自騎乘車號INV-258 號重型機
    車，前往高雄市前鎮區○○○路1 號「萊爾富超商」，並於
    同日上午10時13分許（起訴書誤載為10時21分許），將前開
    水果刀藏置於衣服內，頭戴銀色半罩式安全帽，進入前開超
    商欲動手強取財物，惟丙○○因見超商內另有客人，遂佯裝
    行至冷飲櫃前挑選飲料1 瓶，俟該名客人離去，乃前往櫃檯
    臺向店員甲○○謊稱欲購買香菸1 包並結帳云云，待甲○○
    將香菸1 包交予丙○○後，丙○○隨即自身上抽出前開水果
    刀指向甲○○，並脅迫甲○○交出現款，致甲○○不能抗拒
    ，甲○○趁機轉身奔逃進入超商之辦公室內，並告知店長乙○○上情，丙○○復持刀在辦公室外徘徊，待確定甲○○及
    乙○○均2 人因不能抗拒而躲在辦公室內不敢外出後，便自
    行進入櫃檯內，取走放置在抽屜內之現金新台幣（下同）7,
    900 元，得手後，騎乘前揭機車離去。嗣乙○○及甲○○經
    由辦公室內之監視器確定丙○○已離開超商，乃迅速追出超
    商外記下丙○○所騎乘機車之車號報警處理，而經警於同日
    中午12時30分許，在高雄市○○○路112 巷17號查獲丙○○
    ，並當場在丙○○身上扣得花用剩餘之現金7,470 元，及在
    前開重型機車中扣得丙○○所有供前開犯罪所用之水果刀1
    把，始查知上情。
二、案經高雄市政府警察局前鎮分局報請臺灣高雄地方法院檢察
    署檢察官偵查起訴。
    理  由
一、訊據上訴人即被告丙○○固不否認有於前揭時、地進入前開
    超商行搶，惟辯稱：我沒有將水果刀亮出，水果刀只有放在
    口袋裡云云。經查：
  (一)本件證人甲○○、乙○○於警詢及偵查中之陳述，其性質雖
    屬傳聞證據，惟本院審理時予以提示並告以要旨，且各經檢
    察官、辯護人及被告等人表示意見。當事人或辯護人已知上
    述筆錄乃傳聞證據，且均未於言詞辯論終結前對該等筆錄內
    容異議，依刑事訴訟法第159 條之5 第1 、2 項規定，其2
    人於警詢及偵查中之證言力已擬制同意其有證據能力，本院
    審酌上開筆錄作成時，較無人情施壓或干擾，亦無不當取供
    之情形，認為以之作為本案之證據亦屬適當，是其2 人於警
    詢及偵查中之證言自具有證據能力。
  (二)被告於上揭時地持水果刀脅迫證人甲○○交付現款，甲○○
    逃入倉庫後，被告即動手強取櫃檯抽屜內之現金7,900 元逃
    逸之事實，業據被告於警詢時坦承不諱，並經證人甲○○於
    警詢及偵查中指訴綦詳，復有水果刀1 把、超商之監視器錄
    影帶1 卷扣案可稽，及高雄市政府警察局前鎮分局搜索筆錄
    、證人乙○○領回7,470 元出具之贓物認領保管收據、車籍
    作業系統─查詢認可資料各1 紙、查獲現場照片10張、超商
    監視錄影器翻拍相片4 張附卷可稽。
  (二)證人乙○○於警詢及偵查中亦證稱：被告即係當日進入超商
    行搶之人，我在辦公室內透過窗戶看到被告，被告看他們都
    在辦公室內，就自己走向收銀機，想打開收銀機，但因為打
    不開，所以就彎腰打開抽屜拿錢等語在卷。而原審法院當庭
    勘驗前開超商之監視器錄影帶結果：「被告於10時13分35秒
    許，頭戴安全帽進入超商，因其他客人正在結帳，被告乃走
    近冷飲櫃前，並於10時14分29秒許客人離開後，於10時14分
    35 秒 時，被告即走近櫃台，向櫃台人員表示欲購買香煙，
    經櫃台人員於42秒交付香煙1 包，於45秒之際，被告拿出長
    形、明亮具反光性之物體伸向櫃台，店員隨即轉身逃離櫃臺
    ，其後被告並進入櫃臺內翻動物品。」等情，有勘驗筆錄可
    憑（見原審卷第60頁）。依該錄影帶之影像所示，雖無從明
    確得知被告所持有之物品即係扣案之水果刀，惟經核證人甲○○前開證詞、被告於警詢時之自白及扣案水果刀之外型，
    堪認前開錄影帶內被告所持之反光物體，應即為扣案之水果
    刀無訛，被告於案發當時確有持刀進入超商並將前開水果刀
    取出指向證人甲○○脅迫其交出錢財，應可認定。被告於偵
    審中翻異，先辯以：我沒有亮出水果刀，只有放在身上讓店
    員甲○○看一下而已云云，嗣又改稱：水果刀放在我口袋內
    ，沒有拿出來云云，所辯不一，均係飾卸之詞，不足採信，
    應以其前於警詢中之自白較為可採。
  (三)被告所持之水果刀全長約25公分，刀刃為金屬製成，質地堅
    硬，長約15公分，客觀上對人之生命、身體具有殺傷力，有
    該水果刀1 把扣案足憑及翻拍相片2 幀在卷可查。衡諸被告
    為1 壯年男性，在與證人甲○○此一女子相距未達1 公尺之
    處，手持前開水果刀喝令證人甲○○交付錢財，並於證人甲○○躲進辦公室後，持刀走至辦公室門外徘徊，而確定證人
    甲○○及乙○○均因而不敢外出，依該情節，無論於社會通
    常之人之認知或證人甲○○、乙○○主觀感受，均足認證人
    甲○○及乙○○當時已因被告上開行為而無法抗拒，是被告
    奪取財物之手段已致使他人不能抗拒，屬強盜行為，應無足
    疑。辯護人辯以：被告所為係恐嚇取財云云，尚難酌採。
  (四)綜上所述，被告所辯核係避重就輕之詞，不足採信。本件事
    證明確，被告犯行洵堪認定。
二、核被告所為，係犯刑法第328 條第1 項之強盜罪而有同法第
    321條第1項第3款攜帶兇器之情形，應論以同法第330條第1
    項之加重強盜罪。被告對甲○○、乙○○2 人實施強盜行為
    ，應依刑法第55條想像競合犯規定從一重處斷。
三、被告犯罪事證明確，原判決依據刑法第330 條第1 項、第38
    條第1 項第2 款規定，並審酌被告正值壯年，身強力壯，卻
    不思以己力賺取生活所需，竟於光天化日之下持水果刀強盜
    他人財物，嚴重破壞社會治安，惟念其犯後尚能坦承大部分
    犯行，表示悔意，且強盜所得之財物價值非鉅，並為被害人
    領回等一切情狀，量處有期徒刑7 年4 月，並說明扣案之水
    果刀1 把，為被告所有供本件犯罪所用之物，業據被告於警
    詢中供明，併依刑法第38條第1 項第2 款之規定，宣告沒收
    。經核原判決認事用法均無違誤，量刑亦稱妥適，被告上訴
    意旨否認犯行並指摘原判決量刑過重，為無理由，應予駁回
    。
據上論斷，應依刑事訴訟法第368條，判決如主文。
本案經檢察官陳國全到庭執行職務。
中　　華　　民　　國　　94　　年　　6 　　月　　9 　　日
                  刑事第六庭    審判長法  官  王憲義
                                      法  官  張盛喜
                                      法  官  范惠瑩
以上正本證明與原本無異。
如不服本判決應於收受本判決後10日內向本院提出上訴書狀，其
未敘述上訴理由者，並得於提起上訴後10日內向本院補提理由書
狀（均須按他造當事人之人數附繕本）「切勿逕送上級法院」。
中　　華　　民　　國　　94　　年　　6 　　月　　10　　日
　　　　　　　　　　　　　　　　　　　書記官  魏文常
附錄法條：
刑法第330條第1項
犯強盜罪而有第321條第1項各款情形之一者，處7年以上有期徒
刑。
